臺灣嘉義地方法院民事簡易判決
109年度嘉簡字第782號
原      告  台灣電力股份有限公司嘉義區營業處

法定代理人  謝義隆  
訴訟代理人  陳澤嘉律師
複代理人    林子恒律師
被      告  林麗華  

訴訟代理人  陳靖惠律師
被      告  謝麗花  
            呂榮家  

上  一  人
訴訟代理人  呂三伯  
上列當事人間請求侵權行為損害賠償事件，本院於民國110年1月
19日言詞辯論終結，判決如下：
    主  文
原告之訴駁回。
訴訟費用由原告負擔。
    事實及理由
一、原告主張：
㈠、被告謝麗花為門牌號碼嘉義市○區○○街00號房屋（下稱系爭房
    屋）之所有權人，其於民國81年7月向原告申請用電而裝設
    電號為00-0000-00-0之電表（下稱系爭電表）使用，嗣後被
    告謝麗花於90年1月15日將系爭房屋出售予被告呂榮家，並
    於95年3月13日將系爭房屋移轉登記予被告呂榮家，被告呂
    榮家之父親呂三伯自104年11月起將系爭房屋出租予被告林
    麗華迄今。原告於108年11月21日派員會同警方至上址稽查
    發現，系爭電表之表箱及封印環之封印鎖遭破壞撬開，換裝
    偽造之同字鉛塊，擅自調整電表計量指針，致系爭電表指針
    排序混亂，造成電表有計量失效不準之情形。被告林麗華為
    實際使用原告提供電力之人，因此受有短繳電費之利益，並
    致原告受有短收電費之損害，依照電業法第56條及違規用電
    處理規則第3條、第6條、台灣電力公司營業規章第43條第1
    項等規定，原告得向實際使用原告提供電力之系爭房屋承租
    人即被告林麗華追償1年之電費。而依照台灣電力公司營業
    規章施行細則第73條第1項第1款規定，本件用電場所性質為
    非營業之住宅，每日用電時數按8小時計算，再依照違規用
    電處理規則第6條第1項第1款、第3款、第2項之規定，追償
    電費按臨時電費計算，臨時用電電價按相關用電電價1.6倍
    計收。故上述追償電度，以原告查獲如附表所示之用電電器
    之瓦特數及每日用電瓦時，竊電的總度數為35,192度【計算
    式：96.416（全部電器總瓦時）×365（追長時間1年）=35,1
    92】，再扣除已計費電度數3,408度後，追償總電度數31,78
    4度【計算式：35,192－3,408=31,784】，以流動電費每度年
    平均單價新台幣（下同）2.64元計算，比照臨時用電1.6倍
    計算，合計被竊電費總數為134,256元【計算式：31,784×2.
    64×1.6=134,256】，另加計電表賠償費954元，原告就此請
    求被告林麗華給付135,210元之追償電費。
㈡、被告謝麗花為系爭電表之申請用電戶，依台電公司營業規章
    第63條第2項及兩造供電契約約定，被告謝麗花對於系爭電
    表依使用借貸關係應負善良保管之責，然被告謝麗花未經貸
    與人即原告之同意，即將系爭電表交由被告呂榮家使用，致
    使系爭電表受有前揭損害，因而導致被告謝麗花與原告間供
    電契約之目的及利益無法實現，被告謝麗花有違反從給付義
    務之債務不履行之情形，此屬可歸責於被告謝麗花之事由，
    因此對於竊電行為造成原告公司之損失，被告謝麗花應負完
    全責任，是依民法第227條第1項之規定（原告誤載為民法第
    277條），原告自得向被告謝麗花請求賠償上開追償電費及
    電表賠償費合計135,210元。
㈢、被告謝麗花於90年3月13日基於系爭房屋之買賣契約，將系爭
    房屋（內含系爭電表）移轉登記予被告呂榮家，然被告呂榮
    家竟使系爭電表受有上述之損害，並因此受有短繳電費之利
    益。另被告呂榮家為現任系爭房屋管理人，就系爭電表可能
    有破壞或未善盡保管責任，故依民法第184條第1項前段、第
    179條等規定，被告呂榮家負有給付賠償本件追償電費及電
    表賠償費合計135,210元之責任。退步言之，被告呂榮家與
    被告謝麗花因系爭房屋買賣契約，被告呂榮家應承受被告謝
    麗花與原告間之供電契約，並受有電業法第56條之拘束，故
    依電業法第56條規定，原告得向被告呂榮家請求給付135,21
    0元之追償電費及電表賠償費。
㈣、本件被告林麗華、謝麗花、呂榮家既各自依電業法、違規用
    電處理規則、民法債務不履行、侵權行為及不當得利等規定
    ，各自對原告負有損害賠償責任，是基於法律規定，始就本
    件原告請求各負全部給付義務，為不同債務發生原因，就同
    一內容給付，對於同一債權人各負全部給付義務，核屬不真
    正連帶債務，因此請求如被告其中一人為給付，其他被告於
    給付範圍內同免責任，爰依法提起本訴。並聲明：１、被告
    林麗華、謝麗花、呂榮家應給付原告135,210元，暨被告林
    麗華、謝麗花自起訴狀繕本送達翌日起至清償日止，按週年
    利率百分之5計算之利息；被告呂榮家自民事追加被告狀繕
    本送達翌日起至清償日止，按週年利率百分之5計算之利息
    。２、前項給付，任一被告已為全部或一部之給付者，其餘
    被告就其履行之範圍內同免給付義務。３、願供擔保，請准
    宣告假執行。
二、被告部分：
㈠、被告林麗華辯以：
１、被告林麗華自104年11月1日起向呂三伯承租系爭房屋迄今，
    兩人約定租金每月11,000元。系爭房屋係位於宏都阿波羅大
    樓（下稱宏都大樓）之臨路（車店街）店面1、2樓，有獨立
    之出入口，出入毋需經過宏都大樓大門，與宏都大樓之4樓
    至14樓住戶需自嘉義市○○街00○00○00號宏都大樓大門、大廳
    出入有所不同。又系爭房屋之系爭電表係裝置於宏都大樓內
    ，需經過大樓大門、中庭進入內部，始得觸及系爭電表。被
    告林麗華並非宏都大樓之住戶，並無法自由進出宏都大樓，
    更遑論在不被該大樓管理員或其他住戶發覺異常下更動系爭
    電表。況系爭電表與該大樓其他住戶之電表裝設於宏都大樓
    之公共空間，大樓住戶及訪客均得接近碰觸之，且與系爭電
    表裝設於同一表箱之其他樓層住戶亦有電表異常之情形，自
    無從排除系爭電表係因他人惡意破壞，或因長期使用及其他
    不可抗力因素而產生自然耗損之情形，則系爭電表是否確為
    被告林麗華進行改裝更動，顯非無疑，自難僅因被告林麗華
    為系爭電表之實際使用者，即遽認其有何更改電表結構之竊
    電情事。故被告林麗華並無原告所指摘電業法第56條、違規
    用電處理規則第3條第2款、第3款所規定之違規用電行為，
    原告主張依電業法第56條、違規用電處理規則第3條、第6條
    之規定請求被告林麗華賠償追償電費及電表費用合計135,21
    0元，應無理由。
２、再查，被告林麗華自104年11月間承租系爭房屋入住起至109
    年11月止之用電情形，大多在500度到800度之間，並無用電
    量特別多或少之情況，此有106至109年度繳費通知單可證，
    雖於107年1月（158度）、3月（156度）及108年1月（40度
    ）有發生用電度數特別少之狀況，然其後即107年5至11月、
    108年3至11月之用電度數與往年相較仍屬相當，並未特別減
    少，且經原告更換全新電表後之109年用電度數即109年3月
    （729度）、5月（749度）、7月（767度）、9月（784度）
    、11月（741度），與108年度用電度數即108年5月（791度
    ）、7月（707度）、9月（770度）、11月（698度）相較，
    亦屬相當，並無特別增加之情形，倘被告林麗華真有如原告
    所指為求減少電費之支出而更動電表之舉，其於更動電表後
    用電度數豈有不減之理？如上所述，原告於108年11月間更
    換系爭電表後，依系爭房屋109年度與108年度用電度數相較
    ，差距甚小，是以，被告林麗華並無原告所稱有使用電力之
    不當得利，原告主張依電業法第56條規定計算追償被告林麗
    華不當得利之電費，應無所據。
３、並聲明：原告之訴及假執行之聲請均駁回；如受不利判決，
    願供擔保請准予宣告免為假執行。
㈡、被告謝麗花辯以：系爭房屋已在90年間即已出售予被告呂榮
    家，系爭房屋出售後即不是被告謝麗花在繳電費，對於系爭
    電表遭破壞一事被告謝麗花均不知情，原告請求被告謝麗花
    應負損害賠償責任並不合理等語，並聲明：原告之訴駁回。
㈢、被告呂榮家辯以：被告呂榮家買受系爭房屋後並未實際居住
    過，故將系爭房屋出租予被告林麗華，系爭電表係裝設在大
    門出入口在貴州街之宏都大樓內部，而系爭房屋係在車店街
    40號，被告呂榮家買受系爭房屋後未曾至系爭電表設置地點
    查看過。原告亦表示要破壞電表需有特殊之專業工具，一般
    通常家庭並不需要竊電，也不會有破壞電表之特殊工具。且
    宏都大樓有三個電表遭破壞，顯然可疑，原告未查明事實即
    直接向被告等人請求追償電費，並不合理，其餘引用被告林
    麗華之答辯等語，並聲明：原告之訴駁回。
三、本件不爭執事項為（本院卷第254頁）：
㈠、系爭房屋原為被告謝麗花所有，於90年3月13日以買賣為原因
    （原因發生日期：90年1月15日）登記為被告呂榮家所有。
㈡、被告謝麗花有向原告申請裝設系爭電表供系爭房屋用電使用
    ，與原告成立用電服務契約，惟迄未向原告辦理轉讓用電權
    利與義務予被告呂榮家。系爭房屋之電費從出售後，由呂三
    伯繳納，一直到被告林麗華承租時，才由被告林麗華繳納。
㈢、被告林麗華自104年11月1日起至108年10月31日，有向被告呂
    榮家之父呂三伯承租系爭房屋。
㈣、原告於108年11月21日上午10時32分至系爭房屋進行用電實地
    調查，其結果詳如本院卷第15頁原證1 ：用電實地調查書所
    載。
㈤、系爭電表並非裝設於系爭房屋處，而係裝設於嘉義市○區○○街
    00○00○00號之宏都大樓，需通過宏都大樓大門、中庭進入內
    部，始得觸及系爭電表。
㈥、被告林麗華所涉刑法第323條、第320條第1項之竊電罪嫌，業
    經臺灣嘉義地方檢察署檢察官以108 年度偵字第9881號（下
    稱系爭偵案）為不起訴處分確定。
四、本件經依民事訴訟法第436條第2項準用第270條之1第1項第3
    款規定，整理並協議簡化爭點後，兩造同意本件之爭點為：
    ㈠、原告依民法第227條第1項之規定，請求被告謝麗花賠償
    ，有無理由？㈡、原告依民法第184條第1項前段、第179條、
    電業法第56條之規定，請求被告呂榮家賠償，有無理由？㈢
    、原告依電業法第56條、違規用電處理規則第3條、第6條之
    規定，請求被告林麗華賠償，有無理由？㈣、原告如得請求
    被告賠償，得請求之金額為何（本院卷第255頁）？茲分述
    如下：
㈠、按當事人主張有利於己之事實者，就其事實有舉證之責任，
    民事訴訟法第277條前段定有明文。再按無法律上之原因而
    受利益，致他人受損害者，應返還其利益；因故意或過失，
    不法侵害他人之權利者，負損害賠償責任，民法第179條前
    段及第184條第1項前段分別定有明文。又依不當得利之法則
    請求返還不當得利，以無法律上之原因而受利益，致他人受
    有損害為其要件；侵權行為所發生之損害賠償請求權，以有
    故意或過失不法侵害他人權利為其成立要件。
㈡、原告依民法第227條第1項之規定，請求被告謝麗花賠償，有
    無理由：
    按因可歸責於債務人之事由，致為不完全給付者，債權人得
    依關於給付遲延或給付不能之規定行使其權利，民法第227
    條第1項定有明文。原告固主張被告謝麗花為向原告申請裝
    設系爭電表、與原告成立用電服務契約之用戶，應依民法第
    227條第1項之規定，對原告負賠償之責云云，惟查本件系爭
    電表封印鎖遭破壞、電表計量指針被調整，致使指針排序混
    亂，計量失效不準等情均不能證明為被告林麗華或被告呂榮
    家所為（詳後述），且一般用戶要瞭解竊電手法不容易，電
    表封印鎖遭破壞從外觀上難以檢視，須接觸封印鎖內鋼絲，
    並依經驗判斷封印鎖有無被動過，而系爭電表並非裝設於系
    爭房屋處，而係裝設於嘉義市○區○○街00○00○00號之宏都大
    樓，需通過宏都大樓大門、中庭進入內部，始得觸及系爭電
    表（不爭執事項㈤），可見被告謝麗花縱為相當之注意，亦
    無法預見將有第三人破壞系爭電表而竊電之可能，實難認被
    告謝麗花有何違反借用人之注意義務，即顯屬不可歸責於被
    告謝麗花之事由。原告認其債務不履行而請求賠償，尚無足
    取。
㈢、原告依民法第184條第1項前段、第179條、電業法第56條之規
    定，請求被告呂榮家賠償，有無理由？
１、民法第184條第1項前段部分：
　　依原告所提用電實地調查書（本院卷第15頁），僅能證明原
    告於108年11月21日派員至現場查看時，系爭電表確有發現
    電表外箱及封印環之封印鎖有破壞撬開再封回痕跡，同字鉛
    塊為偽造品，電表計量指針被調整，致使指針排序混亂，計
    量失效不準之情形。惟此情形是否因被告呂榮家之行為所致
    ，因原告並未提出其他證據，尚無法證明。再依原告於系爭
    偵案中所提出之用電基本資料顯示，系爭電表自98年7月起
    至103年11月均為基本用電，顯示無人入住，而自被告林麗
    華入住之103年11月（抄表日為104年1月20日）起至109年1
    月止之用電情形，大多在500度到800度間（按：被告林麗華
    於警詢中自陳係自103年11月左右租屋居住，見嘉市警一偵
    字第1080703791號卷第2頁），並無用電量特別多或少（即
    所謂夏季用電高峰期）之情況，雖於107年1月（158度）、3
    月（156度）及108年1月（40度）有發生特別少之狀況，然
    其後即107年5至11月、108年3月至11月（即本案抄表日）之
    用電度數與往年相較仍屬相當，並未特別減少，有系爭電表
    之用電基本資料可參（108年度偵字第9881號卷第81至84頁
    ），是本件並無積極證據足認被告呂榮家係更改系爭電表之
    人，自難認被告呂榮家有何故意或過失不法侵害之行為。至
    於原告主張被告呂榮家為現任系爭房屋管理人，就系爭電表
    未盡保管責任云云，惟系爭電表之用電服務契約係存在於原
    告與被告謝麗花間，被告謝麗花迄未向原告辦理轉讓用電權
    利與義務予被告呂榮家（不爭執事項㈡），被告呂榮家並未
    因購買系爭房屋而受讓系爭電表之用電服務契約（詳後３、⑵
    所述），自難以被告呂榮家為用電場所即系爭房屋之所有權
    人，即認其對系爭電表有保管責任，原告此部分之主張亦難
    憑採。因此，原告主張被告呂榮家應依民法第184條第1項前
    段，負侵權行為損害賠償責任，自屬無據。
２、民法第179條部分：
　　原告雖又依民法第179條之規定，請求被告呂榮家給付追償
    電費云云，惟被告呂榮家並非與原告簽有供電契約之用電戶
    ，且系爭房屋自103年11月起即已出租予被告林麗華，業如
    前述，並由被告林麗華繳納電費（不爭執事項㈡），是被告
    呂榮家並非實際用電人，亦難認被告呂榮家有何無法律上原
    因而受有利益之情。原告主張被告呂榮家受有利益，進而向
    被告呂榮家追償電費及電表賠償費，亦屬無據。
３、電業法第56條部分：
⑴、按再生能源發電業及售電業對於違規用電情事，得依其所裝
    置之用電設備、用電種類及其瓦特數或馬力數，按電業之供
    電時間及電價計算損害，向違規用電者請求賠償；其最高賠
    償額，以1年之電費為限。前項違規用電之查報、認定、賠
    償基準及其處理等事項之規則，由電業管制機關定之，電業
    法第56條定有明文。揆其立法意旨，係因違規用電者受有短
    繳或未繳電費之利益，致電業受有損害，電業本即可向之請
    求返還所受利益，然因電能（或電氣）為具有經濟效用價值
    之無體物，無法直接體認其存在，故違規用電行為所造成之
    電能損害，實難以估算其數量，且用電戶可依其每期所收電
    費帳單而調整用電行為模式，亦難以電表更換前後之用電計
    算損害額，且遭違規使用之電力度數往往難以精確計量，故
    以電業法明定追償電費之計算基準，俾使電業在追償電費時
    有所依據。是以電業依前揭規定追償之費用，乃立法者為減
    輕電業對於用戶或非用戶違規用電電費之追償，因舉證上之
    困難，所訂立之法定特殊計算基準。又適用前揭電業法追償
    規定之前提要件，參酌電業管制機關依電業法第56條第2項
    授權訂定之「違規用電處理規則」（原名稱：處理竊電規則
    ），其第3條規定違規用電之行為態樣，第6條規定電業對於
    用戶或非用戶因違規用電所致短收電費之追償計算方式可知
    ，電業法第56條及違規用電處理規則之適用對象，應以用戶
    或非用戶有違規用電處理規則第3條規定之違規用電行為時
    ，始有依同規則第6條規定之計算方式，追償其因違規用電
    行為所致短收之電費。反之，如用戶或非用戶並無違規用電
    處理規則第3條規定之違規用電行為時，電業自無從依同規
    則第6條規定之計算方式，作為短收電費之追償依據，而應
    回歸適用民法之相關規定。而所謂違規用電，依原告之營業
    規章第42條之規定，係指用戶或非用戶有下列行為之一者：
    「一、在線路上私接電線者。二、繞越電度表或其他計電器
    ，損壞或改動表外之線路者。三、損壞或改變電度表、無效
    電力計、其他計電器之構造，或以其他方法使其失效不準者
    。四、在電價較低之線路上，私接電價較高之電器者。五、
    包燈用戶在原定電燈盞數及瓦特數以外，私自增加盞數或瓦
    特數者。六、依約定設備容量計費之電力用戶在原申請馬力
    數、瓩數或仟伏安數以外，私自增加馬力數、瓩數或仟伏安
    數者。七、其他構成違規用電之行為者」（違規用電處理規
    則第3條亦規定，本規則所稱之違規用電，指有上開一至六
    款行為之一者），是原告依電業法第56條之規定追償電費應
    僅限於用戶或非用戶有上開違規用電之行為，否則即難認係
    屬違規用電者。另所稱「用戶」係指與原告締結供電契約者
    而言，所稱「非用戶」，則指雖非與原告締結供電契約，然
    實際使用原告提供之電力之人等，有原告民事陳報㈡狀可參
    （本院卷第243頁）。
⑵、本件原告主張被告呂榮家與被告謝麗花因系爭房屋買賣契約
    ，被告呂榮家應承受被告謝麗花與原告間之供電契約，並受
    有電業法第56條之拘束云云，惟依原告所提出之其與被告謝
    麗花間之供電契約樣本第21條第1項約定：甲方（按：指申
    請用電客戶）轉讓用電權利與義務予繼受用電人時，應與繼
    受用電人共同於申請用電登記單簽章辦理過戶申請；第22條
    第1項前段亦約定：實際用電人申請過戶如無法取得原用戶
    共同簽章時，得於明示願承繼原用戶之用電權利與義務後，
    單獨申請過戶等語（本院卷第155頁）。前揭供電契約並無
    申請用電客戶將用電場所轉讓予他人時，用電契約亦一併隨
    同轉讓之約定，且系爭電表目前之申請用電戶（即用戶）仍
    為被告謝麗花，而非被告呂榮家，原告主張被告呂榮家因與
    被告謝麗花間之系爭房屋買賣契約，而應承受被告謝麗花與
    原告間之供電契約云云，尚不足採。因此，被告呂榮家既非
    系爭電表供電契約之用戶，原告主張被告呂榮家應受電業法
    第56條之拘束，依電業法第56條之規定，原告得向被告呂榮
    家請求賠償云云，自屬無據。
㈣、原告依電業法第56條、違規用電處理規則第3條、第6條之規
    定，請求被告林麗華賠償，有無理由？　　　　
    被告林麗華雖為實際使用原告提供電力之「非用戶」，惟其
    仍需有違規用電行為時，始得依違規用電處理規則第6條規
    定之計算方式，追償其因違規用電行為所致短收之電費。本
    件依原告所提用電實地調查書（本院卷第15頁），僅能證明
    原告於108年11月21日派員至現場查看時，系爭電表確有發
    現電表外箱及封印環之封印鎖有破壞撬開再封回痕跡，同字
    鉛塊為偽造品，電表計量指針被調整，致使指針排序混亂，
    計量失效不準而有「損壞或改變電度表、無效電力計、其他
    計電器之構造，或以其他方法使其失效不準者」之違規用電
    情形。然此情形是否因被告林麗華之行為所致，因原告並未
    提出其他證據，尚無法證明。再依原告於系爭偵案中所提出
    之用電基本資料顯示，系爭電表自被告林麗華入住之103年1
    1月起，並無用電量特別多或少之情形，業如前述。另原告
    前以上開主張之事實，對被告林麗華提出竊取電能罪之告訴
    ，經檢察官偵查後亦已為不起訴處分，亦有系爭偵案不起訴
    處分可參（本院卷第23至26頁）。因此，原告既未舉證證明
    被告林麗華有前揭違規用電行為，原告主張依電業法第56條
    、違規用電處理規則第3條、第6條之規定對被告林麗華追償
    違規用電之電費及電表賠償費，自難認有據。
五、綜上所述，原告依民法第227條第1項之規定，請求被告謝麗
    花賠償、依民法第184條第1項前段、第179條及電業法第56
    條之規定，請求被告呂榮家賠償、依電業法第56條、違規用
    電處理規則第3條、第6條之規定，請求被告林麗華賠償，均
    無理由，應予駁回。
六、本件事證已臻明確，兩造其餘之主張、陳述及所提證據暨攻
    擊防禦方法，經本院審酌後，認與本件判決結果無影響，爰
    不一一贅述，附此敘明。又本件雖原告陳明願供擔保請准宣
    告假執行，然應僅為促請法院注意之性質，爰不另為准駁之
    諭知，併此敘明。
七、訴訟費用負擔之依據：民事訴訟法第78條。
中　　華　　民　　國　　110 　年　　2 　　月　　2 　　日
                  臺灣嘉義地方法院嘉義簡易庭
                                  法　官　陳美利
以上正本係照原本作成。
如對本判決上訴，須於判決送達後20日內向本庭（嘉義市文化路
308之1號）提出上訴狀（均須按他造當事人之人數附繕本）。如
委任律師提起上訴者，應一併繳納上訴審裁判費。
中　　華　　民　　國　　110 　年　　2 　　月　　2 　　日
                                  書記官  林金福
附表：
編號 用電電器 數量 瓦特數 每日用電時數 合計瓦時  1 電扇  2台 60瓦 8小時 960  2 日光燈  2支 20瓦 8小時 320  3 日光燈  4支 28瓦 8小時 896  4 電燈  2支 15瓦 8小時 240  5 電視機  1台 250瓦 8小時 800  6 電冰箱  1台 180瓦 8小時 800  7 洗衣機  1台 550瓦 8小時 4400  8 飲水機  1台 900瓦 8小時 7200  9 熱水器  1台 10.1千瓦 8小時 80800 合計     96416 備註 用電器具每日用電8小時，合計瓦時/1000=96.416瓦時